【裁判字號】    88,訴,1592
【裁判日期】    890121
【裁判案由】    違反懲治盜匪條例等
【裁判全文】
臺灣桃園地方法院刑事判決                        八十八年度訴字第一五九二號
    公  訴  人  臺灣桃園地方法院檢察署檢察官
    被      告  丙○○
    指定辯護人  本院公設辯護人  乙○○
右列被告因違反懲治盜匪條例等案件，經檢察官提起公訴（八十八年度偵字第一八四
九三號），本院判決如左：
      主  文
丙○○連續意圖為自己不法所有，以強暴致使不能抗拒而取他人之物，處有期徒刑玖
年，扣案之Ｕ型機車大鎖一支、安全帽一頂、手套一雙，均沒收之。
      事  實
一、丙○○前於民國八十五年間，曾因搶奪案件，經台灣高雄地方法院於八十六年五
    月十五日，以八十五年度訴字第二七六九號判處有期徒刑四年二月，於八十六年
    七月一日確定，並於八十六年八月十五日發監執行，於八十八年七月二十九日假
    釋出獄，現仍於假釋期間，詎猶不知悔改，復基於意圖為自己不法所有之概括犯
    意，先於八十八年十二月五日，騎乘車號ＢＷＹ─一八八號重型機車在桃園縣中
    壢市○○路龍岡大操場附近尋找作案目標，俟見有機車騎士丁○○將皮包側揹，
    於路邊停車正欲下車，認有機可乘，即下車驅前自後以手掐住丁○○頸部，表示
    要錢等語，因丁○○不斷掙扎，丙○○乃將丁○○強押至其自己所騎乘之機車上
    ，並以手摀住丁○○嘴巴，以此強暴手段致丁○○不能抗拒及呼救後，丙○○即
    下手強取丁○○身上所揹之皮包一只，始讓丁○○下車，並騎車揚長而去。嗣於
    八十八年十二月十日凌晨二時二十分許，丙○○見女性甲○○獨自一人駕駛車號
    Ｇ九─五八八二號自用小客車行經桃園縣八德市○○路與崁頂路口，即承續前揭
    盜罪之概括故意，配戴安全帽及手套，騎乘車號ＢＷＹ─一八八號重型機車尾隨
    甲○○所駕之自用小客車至桃園縣八德市○○路六九八號前，乘甲○○下車進入
    屋內之際，亦尾隨進屋（無故侵入住宅部分未據告訴）欲下手搶奪甲○○身上所
    揹之皮包一只（內有新台幣【下同】九千九百五十元、行動電話一支、台灣新竹
    國際商業銀行提款卡一張），因甲○○極力反抗，丙○○竟持其所有Ｕ型機車大
    鎖連續敲打甲○○頭部，以此強暴手段，致甲○○頭部裂傷四處，血流滿面，無
    力抵抗，而下手強取甲○○所揹上揭皮包，得手後將皮包懸掛於其所騎乘前開重
    型機車右手把上欲逃離現場時，為路人攔阻，旋為即時趕到之警員逮捕，並當場
    查獲丙○○強盜所得甲○○皮包一只，另並扣得丙○○所有供犯罪所用之Ｕ型機
    車大鎖一支、安全帽一頂、手套一雙。
二、案經甲○○訴由桃園縣警察局桃園分局報請臺灣桃園地方法院檢察署檢察官偵查
    起訴。
      理  由
一、右揭犯罪事實，業據被告丙○○坦承不諱，核與被害人甲○○於警訊時及被害人
    丁○○於警訊及本院審理時之指訴、證人蔡木火於警訊證詞，均互核相符。此外
    ，並有贓物領據、診斷證明書、扣押物品清單各一紙、照片五紙附卷及被告所有
    供犯罪所用之Ｕ型機車大鎖一支、安全帽一頂、手套一雙扣案可稽，本件事證明
    確，被告犯行洵堪認定。
二、按懲治盜匪條例於四十六年六月五日修正公布，刪除第八條施行期間一年及第十
    條依特種刑事案件訴訟條例審理之規定，其原第九條改為第八條，第十一條改為
    第九條。修正前本條例全部內容，曾經立法院民刑商法委員會審查，認尚有繼續
    沿用之必要，始改採為新法之全部條文，並重新調整條次，形式上雖是「修正」
    ，實質上係明白確認懲治盜匪條例已從臨時性舊法改制為常態性之刑事特別法，
    等同於制定新法。因此，懲治盜匪條例重新立法之合法性，應不因修正前曾施行
    期滿始以命令展期而有影響，合先明。核被告丙○○所為，係犯懲治盜匪條例
    第五條第一項第一款之盜匪罪、刑法第二百七十七條第一項之傷害罪。被告第一
    次強盜被害人丁○○時，係以先以手勒住詹女頸部，嗣並強押其上車及以手摀嘴
    ，而當時又係凌晨零時四下無人之際，被告之身形又甚高大魁梧，以社會一般通
    念而觀，被告張文溥所使用之強暴，足以抑制被害人丁○○之意思自由，堪認已
    構成上開盜匪罪，然被告為圖行搶將被害人丁○○強押上車，並以手摀住被害人
    之行為，雖係以非法方法剝奪人之行動自由，惟此種手段，究屬施用強暴使人不
    能抗拒之實施行為，自無更適用刑法第三百零二條第一項論罪之餘地，併此敘明
    。被告丙○○二次盜匪罪行，時間緊接，所犯係構成要件相同之罪名，顯係基於
    概括犯意為之，為連續犯，應依刑法第五十六條之規定，論以一罪，並加重其刑
    。惟懲治盜匪條例第五條第一項第一款之盜匪罪法定本刑之無期徒刑部分依法不
    得加重，僅就該罪之有期徒刑部分及傷害罪部分加重其刑。被告所犯傷害罪及盜
    匪罪間，有方法結果之牽連關係，為牽連犯，應依刑法第五十五條之規定，從較
    重之盜匪罪處斷，公訴人認應被告以一強盜行為，同時侵害數法益，屬一行為觸
    犯數罪名之想像競合犯，其見解尚非妥適，併此敘明。又公訴人雖未就被告以強
    暴致使不能抗拒，而取被害人丁○○之皮包之盜匪犯行加以起訴，惟該部分犯罪
    事實既與已起訴之前揭盜匪犯行部分具有連續犯之裁判上一罪關係，該部分自在
    本院得一併加以審判之範圍。爰審酌被告於八十五年間，方因搶奪案件，經台灣
    高雄地方法院以八十五年度訴字第二七六九號判處有期徒刑四年二月確定，甫於
    八十八年七月二十九日假釋出獄，現猶在假釋期間中，猶更犯盜匪罪，顯無悔改
    之意，並審酌被告盜匪所得財物之價值，盜匪之手段，被害人甲○○之傷勢，被
    告之智識，其破壞社會治安之嚴重性暨犯後坦認犯行，態度良好等一切情狀，各
    量處如主文所示之刑。
三、至扣案Ｕ型機車大鎖一支、安全帽一頂、手套一雙，均為被告所有，且係供其犯
    罪所用之物，業據其供明在卷，爰依刑法第三十八條第一項第二款之規定，宣告
    沒收。至於被害人丁○○之前揭皮包一只、被害人甲○○之上開皮包連同其內九
    千九百五十元、行動電話一支、台灣新竹國際商業銀行提款卡一張均據被害人各
    自領回，業經被害人丁○○於本院審理中陳稱在卷，另並有贓物領據一紙在卷可
    憑，自均不另諭知發還。
據上論斷，應依刑事訴訟法第二百九十九條第一項前段，懲治盜匪條例第八條、第五
條第一項第一款，刑法第五十六條、第二百七十七條第一項、第五十五條、第三十八
條第一項第二款，罰金罰鍰提高標準條例第一條前段、第二條，判決如主文。
本案經檢察官羅秀蓮到庭執行職務
中      華      民      國    八十九    年      一      月    二十一    日
                                    臺灣桃園地方法院刑事第二庭
                                        法  官  陳  世  博
右正本證明與原本無異。
如不服本判決，應於判決送達後十日內向本院提出上訴狀( 應附繕本 )，上訴於
臺灣高等法院。
                                       書記官   楊  惠  如
中      華      民      國    八十九    年       一     月     二十八   日
附錄本案論罪科刑法條全文：
懲治盜匪條例第五條第一項第一款：
有左列行為之一者，處無期徒刑或七年以上有期徒刑：
一、意圖為自己或第三人不法所有，以強暴、脅迫、藥劑、催眠術或他法，致使不能
    抗拒，而取他人之物或使其交付者。
刑法第二百七十七條第一項：
傷害人之身體或健康者，處三年以下有期徒刑，拘役或一千元以下罰金。


司法院資訊處製作；財團法人民間司法改革基金會備份。
